臺灣嘉義地方法院民事判決
111年度簡上字第3號
上  訴  人  蔡永村  


訴訟代理人  路春鴻律師
被上 訴 人  蔡永輝  
            蔡永堂  

            陳常    
上一人
訴訟代理人  林芳榮律師
被上 訴 人  陳秀芬  
            陳玉鐘  
            陳德義  
            陳進福  
            陳乙豪  
            陳慶安  

            陳銘芳  
            陳志忠  
            陳委辰  
            陳昱亨  
            陳彥宏  
            陳彥銘  
            陳粉蓮  
            陳松熊  

            陳勇撰  

            陳雅莉  
            陳志良  

            陳志川  
            陳冰心  
            陳俊妙  
            陳峰梁  
            陳蘭惠  
            陳杜美珠
            陳昱文  
            陳蘭芳  

            陳一民（即陳坤山之繼承人）

            陳清香（即陳坤山之繼承人）

            陳然香（即陳坤山之繼承人）


            陳志琝（即陳坤山之繼承人）

            陳泳助（即陳坤山之繼承人）

            陳湘晴（即陳坤山之繼承人）

            陳孝明（即陳永宗之繼承人）

            聶良（即聶陳桂香之繼承人）

            聶裕康（即聶陳桂香之繼承人）

            聶裕廉（即聶陳桂香之繼承人）


上列當事人間請求分割共有物事件，上訴人對於民國110年11月9
日本院朴子簡易庭109年度朴簡字第272號第一審判決提起上訴，
本院判決如下：
    主      文
原判決廢棄，發回臺灣嘉義地方法院朴子簡易庭。
    事實及理由
一、按當事人死亡者，訴訟程序在有繼承人、遺產管理人或其他
    依法令應續行訴訟之人承受其訴訟以前當然停止。又第168
    條至第172條及前條所定之承受訴訟人，於得為承受時，應
    即為承受之聲明。他造當事人，亦得聲明承受訴訟。民事訴
    訟法第168條、第175條分別定有明文。次按第一審之訴訟程
    序有重大之瑕疵者，第二審法院得廢棄原判決，而將該事件
    發回原法院，但以因維持審級制度認為必要時為限。前項情
    形，應予當事人陳述意見之機會，如兩造同意願由第二審法
    院就該事件為裁判者，應自為判決。民事訴訟法第451條第1
    項、第2項定有明文。又前開民事訴訟法第451條第1項之判
    決，得不經言詞辯論為之，民事訴訟法第453條亦有明文。
    所謂訴訟程序有重大之瑕疵者，係指第一審違背訴訟程序之
    規定，其違背與判決內容有因果關係，或因訴訟程序違背規
    定，不適於為第二審辯論及判決之基礎者而言（最高法院95
    年度台上字第1404號判決參照）。再按分割共有物之訴為固
    有必要共同訴訟，訴訟標的對於共同訴訟之各人必須合一確
    定，依民事訴訟法第56條第1項第3款規定，共同訴訟人中之
    一人生有訴訟當然停止或裁定停止之原因者，其當然停止或
    裁定停止之效力及於全體。又訴訟程序當然停止間，法院及
    當事人不得為關於本案之訴訟行為，民事訴訟法第188條第1
    項前段定有明文。故於訴訟進行中當事人死亡，在其法定繼
    承人全體依法承受訴訟以前，法院不得逕行裁判（最高法院
    82年度台上第2725號判決參照）。
二、經查：
　㈠坐落嘉義縣○○鄉○○段000地號土地（下稱系爭土地）共有人陳
    坤山之輾轉繼承人聶陳桂香，已於民國109年11月2日訴訟繫
    屬後、110年10月19日言詞辯論終結前之110年3月17日死亡
    ，其繼承人為聶良、聶裕康、聶裕廉等情，有其等之戶籍謄
    本、繼承系統表在卷可稽，而聶陳桂香於原審並無訴訟代理
    人，則依前揭說明，在其繼承人承受其訴訟以前，訴訟程序
    當然停止。原審未命其繼承人承受訴訟，並命其繼承人就系
    爭土地其應有部分辦理繼承登記，逕以已死亡之聶陳桂香為
    被告，並對之為實體上之判決，顯係對已無當事人能力之聶
    陳桂香為准予辦理繼承登記及分割共有物之判決，其訴訟程
    序即有重大瑕疵。
　㈡原判決訴訟程序既有上開重大瑕疪，並因兩造中有應送達處
    所不明者，亦有拒絕本院自為裁判者（見本院卷二第39、49
    頁），致未能得兩造全體同意由本院自為判決，故為維持當
    事人審級制度之利益，自有將本事件全部發回原法院更為裁
    判之必要。上訴意旨雖未指摘及此，然原判決既有上開重大
    之瑕疵，自屬無可維持，仍應予廢棄，爰不經言詞辯論，逕
    將原判決全部廢棄，發回原法院另為適當之處理。
三、據上論結，本件上訴為有理由，依民事訴訟法第436之1第3
    項、第451條第1項、第453條，判決如主文。
中　　華　　民　　國　　111 　年　12 　　月　　21　　日
                  民事第二庭    審判長法  官  林中如
                                      法  官  陳卿和
                                      法  官  陳婉玉
以上正本係照原本作成
不得上訴 
中　　華　　民　　國　　111 　年　　12　　月　　22　　日
                            書記官　方瀅晴